臺灣嘉義地方法院交通事件裁定　　　　　　　　　　　九十三年度交聲字第三七號
　　原處分機關　交通部公路總局嘉義區監理所
　　異　議　人　乙○○
　　即受處分人
右列異議人因違反道路交通管理處罰條例案件，對於台灣省公路局嘉義區監理所於九
十三年一月二十八日所為之裁決處分（裁決處分案號：嘉監裁字第裁七０─ＫＡＤ一
０四一五七號），聲明異議，本院裁定如左：
    主  文
原處分撤銷。
乙○○不罰。
    理  由
一、按法院受理交通事件，準用刑事訴訟法之規定，道路交通管理處罰條例第八十九
    條前段定有明文，是最高法院七十六年臺上字第四九八六號判例「認定犯罪事實
    所憑之證據，雖不以直接證據為限，間接證據亦包括在內，然而無論直接證據或
    間接證據，其為訴訟上之證明，須於通常一般之人均不致有所懷疑，而得確信其
    為真實之程度者，始得據為有罪之認定，倘其證明尚未達到此一程度，而有合理
    之懷疑存在而無從使事實審法院得有罪之確信時，即應由法院為諭知被告無罪之
    判決。」所揭示刑事訴訟法上法院認定事實之最重要原則之一－即認定被告有罪
    ，就該有罪事實不能有任何之合理懷疑存在（beyond the reasonable doubt）
    之原則於法院審理行為人違反道路交通管理處罰條例案件時，當有其適用，易言
    之，法院於審理行為人違反道路交通管理處罰條例案件，當踐行完畢調查證據之
    程序後，為事實之認定時，如就原處分機關所認定之行為人違規之事實仍有合理
    之訴訟上懷疑，而無法百分之百確信行為人確有該當於道路交通管理處罰條例各
    該處罰條文之構成要件事實時，此際即應依訴訟上之待證事實「倘有懷疑，則從
    被告之利益作解釋」（in dubi opro reo）之證據法則，作對受處分人有利之認
    定。
二、本件原處分機關認受處分人即異議人乙○○所有車牌號碼Ｇ九九—二００號重型
    機車於九十二年十一月二十五日上午十一時十一分許，由一名年輕短髮著紅上衣
    戴膠匡眼鏡之男性騎乘行經雲林縣北港鎮○○路與中正路口時，因未載安全帽，
    為該處值勤之雲林縣警察局北港分局北港派出所（下稱北港派出所）警員甲○○
    發現而指示停車受檢，惟其不依指示停車，反而加速逃逸，經警員甲○○記下車
    號，並以受處分人騎乘機車未戴安全帽及拒絕停車接受稽查而逃逸，違反道路交
    通管理處罰條例第三十一條第六項及第六十條第一項規定之行為掣單逕行舉發，
    因受處分人不服舉發，原處分機關乃於九十三年一月二十八日，以嘉監裁字第裁
    七０─ＫＡＤ一０四一五七號裁決書，依前揭道路交通管理處罰條例第三十一條
    第六項、第六十條第一項、違反道路交通管理事件統一裁罰標準及處理細則第四
    十三條、第四十四條、第六十一條之規定逕行裁處受處分人罰鍰新臺幣（下同）
    三千五百元。
三、訊據受處分人堅決否認有任何違反道路交通管理處罰條例前揭規定之行為，辯稱
    ：前揭車輛係女兒連佳瑋上學之代步工具，九十二年十一月二十五日當天連佳瑋
    亦騎乘該車輛至吳鳳技術學院上課，怎麼可能騎乘機車在雲林縣北港鎮等語。經
    查，證人即受處分人女兒連佳瑋到庭證述：當天早上十點多騎乘上開車輛到吳鳳
    技術學院上課，機車停放在停車場，機車並未借人等語，並提出吳鳳技術學院所
    出具之學生曠缺公布表為證；另製發本件舉發違反道路交通管理事件通知單之北
    港派出所警員甲○○結證證稱：當時伊在路口執行守望勤務，看到有未戴安全帽
    者，有攔停請該人到路旁，但該人沒有停車，反而加速逃逸，伊有記下車號號碼
    Ｇ九九─二００號，車輛特徵即車身前面是尖形，前面有一塊區域是黑色的，（
    經提示受處分人提出之右揭車輛照片）是這一型的，但是否就是這一輛，伊記不
    清楚等語，復經本院諭證人甲○○當庭繪製機車特徵後，與受處分人所提出之上
    開車輛照片核對，證人甲○○所繪製並載明之車頭有一塊黑色方形區域，與受處
    分人所提出之上開車輛照片所示車頭有兩個銀色圓圈區域不符，況本件亦無查獲
    之現場照片，又無其他積極證據足以證明受處分人即為舉發員警攔停卻逃逸之人
    ，依前揭訴訟上之待證事實「倘有懷疑，則從被告之利益作解釋」（in dubi
    opro reo）之證據法則，自應作對受處分人有利之認定，認其所為上開辯解為屬
    可採。
四、綜上所述，原處分機關所認定受處分人有前開違反道路交通管理處罰條例之違規
    事實，無積極證據足以證明受處分人所有前揭車輛即為舉發員警所擬攔停卻逃逸
    之車輛，自應作對受處分人有利之認定，原處分機關不察，遽對受處分人為前開
    裁決，即難認為允當，應認受處分人之異議為有理由，自應由本院將原處分撤銷
    ，改諭知受處分人不罰，以資適法。
據上論斷，應依道路交通案件處理辦法第二十條前段，裁定如主文。
中      華      民      國    九十三    年    三    月        三十      日
                            臺灣嘉義地方法院交通法庭
                                法  官  朱  美  璘
右正本證明與原本無異。
如不服本裁定，應於裁定送達後五日內向本院提出抗告狀。
中      華      民      國    九十三    年    三    月        三十      日
                                書記官  尹  玉  琪
